臺灣臺北地方法院民事判決　　　　　　 96年度簡上字第371號
上　訴　人　丙○○
　　　　　　　　　　　臺北縣蘆洲市郵政第4-306號信箱
被上訴人　　永豐信用卡股份有限公司
法定代理人　甲○○
訴訟代理人　乙○○
上列當事人間清償債務事件，上訴人對於中華民國96年6月4日臺
灣臺北地方法院臺北簡易庭96年度北簡字第10993號第一審判決
提起上訴，本院於民國96年10月18日言詞辯論終結，判決如下：
    主  文
上訴駁回。
第二審訴訟費用新台幣仟肆佰捌拾元整由上訴人負擔。
    事實及理由
一、被上訴人起訴主張：上訴人於民國85年12月間向訴外人台北
    國際商業銀行股份有限公司（下稱台北國際商銀）請領信用
    卡使用，依約上訴人即得於特約商店刷卡消費，但應於當期
    繳款截止日前清償，或以循環信用方式繳付最低應繳金額以
    上之金額，逾期未給付者，應自各筆帳款入帳日起給付按年
    息19.71％計算之利息，暨按月繳付新台幣（下同）150元至
    1,500元不等之違約金，如連續二期未依約繳款或經他行停
    用信用卡或現金卡時，即喪失期限利益。詎上訴人自95年5
    月9日起即未依約繳款，所欠債務視為全部到期，計積欠本
    金196,017元及利息16,162元，除應全數清償外，另應給付
    上開約定計算之利息。茲因被上訴人於95年8月4日受讓台北
    國際商銀之信用卡業務及對持卡人之債權，上訴人對被上訴
    人有清償義務，且台北國際商銀依信用卡契約第22條第2項
    第5款之規定而對上訴人為停卡之行為，亦無上訴人所稱侵
    權情事，自得訴請上訴人給付212,179元及其中196,017元自
    96年2月20日起至清償日止，按年息19.71％計算之利息。
二、上訴人則辯稱：伊向台北國際商銀申請信用卡及現金卡使用
    ，債信良好，於95年3月間上訴人持台北國際商銀核發之現
    金卡提領現金，竟遭拒絕，始悉現金卡無故遭停用，遂於95
    年4月5日發函予台北國際商銀，為終止現金卡契約之意思表
    示，並請求賠償損害，然台北國際商銀置之不理，直至95
    年6月5日，台北國際商銀又於上訴人無違反信用卡契約約定
    條款之情況下，未通知上訴人即任意停用上訴人所請領之信
    用卡，上訴人當然有權拒絕繳納信用卡款項等語，資為抗辯
    。
三、原審為上訴人敗訴之判決，上訴人於本院上訴聲明為：原判
    決廢棄，並駁回被上訴人於第一審之訴。（上訴人於本院提
    起反訴聲明：(一)被上訴人應給付上訴人598,553元，及自96
    年4月17日起至清償日止，按年息19.71％計算之違約利息；
    (二)被上訴人應恢復上訴人之原現金卡及信用卡，上開反訴部
    分，另經本院裁定駁回。）。被上訴人於本院答辯聲明為：
    上訴駁回。
四、兩造不爭執事項：
（一）上訴人於85年12月間向台北國際商銀申請現金卡及信用卡
      ，現金卡於95年4月間遭被上訴人停用，上訴人於95年5月
      9日起拒付信用卡帳款，至95年6月5日，遭台北國際商銀
      停用信用卡，上訴人共計有212,179元，及其中196,017元
      部分自96年2月20日起至清償日止，按年息19.71％計算之
      利息未清償等情。
（二）被上訴人係受讓台北國際商銀信用卡事業處之業務與資產
      ，並報請行政院金融監督管理委員會於95年6月22日以金
      管銀(四)字第09540005250號函准予備查。
（三）上訴人曾向多家金融機構申辦信用卡，依據財團法人金融
      聯合徵信中心之資料顯示，上訴人於95年5月22日遭訴外
      人日盛國際商業銀行股份有限公司（下稱日盛銀行）以款
      項未繳為由強制停卡，同年6月14日遭訴外人臺灣新光商
      業銀行股份有限公司（下稱新光銀行）亦以款項未繳為由
      強制停卡。
五、得心證之理由：
    按持卡人應於每月繳款截止日前付清當期最低應繳款項，遲
    誤繳款期限者，尚應給付按年息19.71％計算之循環信用利
    息，連續二期未繳付最低應繳金額或所繳付金額未達原告所
    定最低應繳金額，即喪失期限利益，又發卡機構暫停使用信
    用卡權利或終止信用卡契約者，貴公司（即被上訴人）無須
    事先通知或催告，得隨時縮短持卡人延後付款期限或視為全
    部到期，信用卡約定條款於第15條、第6條、第21條及第22
    條約定甚明。被上訴人主張其受讓台北國際商銀信用卡業務
    處之業務與資產，故自得訴請被上訴人積欠台北國際商銀之
    信用卡款項，上訴人則辯稱台北國際商銀有不當停卡之情事
    ，故其無庸給付本件之款項等語。故本件之主要爭點厥為：
    台北國際商銀是否有權停止上訴人所持有之信用卡及上訴人
    是否得據此拒繳信用卡款項。經查：
（一）依據被上訴人帳務彙總資料查詢表可知，上訴人所使用台
      北國際商銀核發之信用卡消費後，大多採用部分繳款方式
      ，約繳納當期應繳納金額之三分之一，以維持正常債信而
      得繼續使用信用卡消費。然上訴人最後繳納一筆款項者，
      係為信用卡帳單日期為95年6月3日之帳款明細（見本院卷
      第26之1頁），核與其於原審自承自95年5月9日起即未再
      繳款（見原審96年4月25日言詞辯論筆錄，原審卷第40頁
      ），大抵相符。況前開帳務彙總資料查詢表顯示，上訴人
      於帳單日期為95年7月3日中仍有一筆2,050元新增款項。
      顯見，台北國際商銀係因上訴人有拒絕繳款情事後，方終
      止與上訴人間之信用卡契約，而停用上訴人所持有之信用
      卡。
（二）另上訴人持有多家金融機構核發之信用卡，依據財團法人
      金融聯合徵信中心之資料顯示，上訴人早於95年5月22日
      即遭日盛銀行以款項未繳為由，停用日盛銀行所核發之VI
      SA白金卡、金卡等二張信用卡，復於同年6月14日再遭新
      光銀行停用VISA普卡，然後方遭被上訴人暨訴外人中國信
      託商業銀行股份有限公司、兆豐國際商銀股份有限公司等
      分別以款項未繳停用信用卡（見本院卷第45頁）。故上訴
      人除無正當理由拒繳本件信用卡款項外，亦因已遭其他發
      卡機構強制停卡在先，依約台北國際商銀本有權縮短上訴
      人之延後付款期限，
（三）本件被上訴人既僅受讓台北國際商銀對上訴人之信用卡債
      權，本院自無庸審究關於上訴人持有現金卡之消費紀錄。
      況現金卡為無擔保性之借款，本於申請人之信用，經發卡
      機構准許，於一定額度內持現金卡循環動用，關於權利義
      務之約定於申請時即已知悉，一旦動用，更應審慎注意，
      甚應注意個人信用之維護，倘據為支應其他銀行帳務之工
      具，恐失現金卡發行之目的。如今上訴人未謹慎使用現金
      卡，致週轉失靈，無非被告個人財務規劃問題，上訴人以
      之作為拒絕支付本件信用卡帳款之理由，洵屬無理，顯不
      可取。
六、綜上所述，上訴人所辯均為無可取。被上訴人既受讓台北國
    際商銀對上訴人之信用卡債權，自得依據信用卡契約請求上
    訴人給付所積欠之本息，為有理由，應予准許。是則原審判
    命上訴人如數給付，並依職權宣告假執行，於法並無不合。
    上訴意旨指摘原判決不當，求予廢棄改判，為無理由，應予
    駁回其上訴。
七、因本件事證已臻明確，兩造其餘主張陳述及所提之證據，經
    本院斟酌後，認與判決結果不生影響，均毋庸再予論述，附
    此敘明。
八、據上論結，本件上訴為無理由，依民事訴訟法第436條之1第
    3項、第449條第1項、第78條、第87條第1項前段，判決如主
    文。
中　　華　　民　　國　　96　　年　　10　　月　　31　　日
                民事第四庭審判長法  官  劉坤典
                                法  官  匡  偉
                                法　官　黃柄縉
以上正本係照原本作成
本判決不得上訴
中　　華　　民　　國　　96　　年　　10　　月　　31　　日
                 　             書記官　楊湘雯
